【裁判字號】    89,台抗,301
【裁判日期】    890718
【裁判案由】    恐嚇取財聲請再審
【裁判全文】
最高法院刑事裁定                                八十九年度台抗字第三○一號
    抗  告  人  甲  ○
右抗告人因恐嚇取財案件，不服台灣高等法院中華民國八十九年六月八日駁回其聲請
再審之裁定（八十九年度聲再字第二八○號），提起抗告，本院裁定如左：
    主  文
抗告駁回。
    理  由
本件原裁定以：抗告人甲○對於台灣高等法院七十七年上更(一)字第三五○號恐嚇取財
一案確定判決聲請再審，其聲請意旨略稱：(一)抗告人受贈私立萬能工業專科學校（下
稱萬能工專）股東許陳韻篁投資該校之退股金新台幣（下同）三百萬元，遂向莊昭等
人索償債款，應不構成恐嚇取財。又抗告人非向張永全強索款項，乃確有借與金錢。
(二)原確定判決未明不傳訊證人台灣高等法院檢察署前法警長李金榥和萬能工專董事
長曹霞秋之理由，又莊晨於民國七十四年六月五日夥同王玉祥以抗告人名義偽簽協議
書而支付王玉祥三萬元，原確定判決明知有前開三百萬元退股情事，仍論以恐嚇取財
未遂罪，顯有重要證據漏未審酌，爰依刑事訴訟法第四百二十條第一項第六款及第四
百二十一條之規定聲請再審云云。惟按法院認無再審理由者，應以裁定駁回之，又經
裁定駁回後，不得更以同一原因聲請再審，刑事訴訟法第四百三十四條第一項、第二
項分別定有明文。查抗告人曾以上述(一)之同一原因聲請再審，經原審認其聲請之理由
與刑事訴訟法第四百二十條第一項所定之情形，無一相符，認無再審理由，予以駁回
，有該院八十八年度聲再字第七二五號裁定可稽，抗告人就此部分再以同一原因聲請
再審，揆諸上開說明，自非法之所許。又不得上訴於第三審法院之案件，除前條規定
外，其經第二審確定之有罪判決，如就足生影響於判決之重要證據漏未審酌者，得為
受判決人之利益，聲請再審，刑事訴訟法第四百二十一條固定有明文。惟本得上訴於
第三審法院之案件，而因其他程序上之關係，不能上訴者，除具有普通再審之原因，
得聲請再審外，要不許援用刑事訴訟法第四百二十一條之規定，聲請再審，本院二十
四年抗字第三六一號著有判例足資參照。查抗告人就上開七十七年上更(一)字第三五○
號恐嚇取財未遂一案（刑法第三百四十六條第三項第一項）確定判決聲請再審，然八
十四年十月二十日修正施行前之刑事訴訟法第三百七十六條，並未將刑法第三百四十
六條之恐嚇取財罪納入不得上訴第三審法院之範圍，抗告人既未上訴，依上說明，抗
告人此部分聲請再審之程序自屬違背規定。至抗告人所提出原審八十八年度抗字第四
二四號裁定影本，係以追訴權時效是否完成有待查明為由，而將原裁定撤銷，發回台
灣台北地方法院更為裁判，然依刑事訴訟法第四百二十條第一項第三款及第二項前段
規定，有罪之判決確定後，受有罪判決之人，須經另案確定判決證明其係被誣告者，
為受判決人之利益，始得聲請再審。查該裁定既無法證明台灣高等法院七十七年上更
(一)字第三五○號確定判決，抗告人係被誣告，則抗告人執此聲請再審，亦不合法。原
裁定因而駁回抗告人再審之聲請，經核於法尚無不合。抗告意旨仍執前詞，泛言指摘
原裁定不當，難認有理由，應予駁回。本院為法律審，抗告意旨指陳證人王銘德、田
子民、龔恒及崔震權可資為證，台灣省合作金庫延平北路支庫抗告人之支票，亦能證
明張永全向抗告人借款等情，本院無從調查審酌，附為明。
據上論結，應依刑事訴訟法第四百十二條，裁定如主文。
中      華      民      國    八十九    年      七      月     十八     日
                              最高法院刑事第七庭
                                  審判長法官  謝  家  鶴
                                        法官  洪  文  章
                                        法官  花  滿  堂
                                        法官  陳  世  淙
                                        法官  洪  佳  濱
      右正本證明與原本無異
                                              書  記  官
中      華      民      國    八十九    年      七      月    二十八    日


司法院資訊處製作；財團法人民間司法改革基金會備份。
